臺灣高等法院臺中分院刑事判決　　　　　民國九十三年度上訴字第一一五二號
　　上　訴　人
　　即　被　告　丙○○
　　選任辯護人　鄭志明
右上訴人因妨害自由案件，不服臺灣臺中地方法院中華民國九十三年六月三日第一審
判決（民國九十三年度訴字第三五二號，起訴案號：臺灣臺中地方法院檢察署民國九
十三年度偵字第一二四一六號）　，提起上訴，本院判決如左：
    主　　  文
原判決關於丙○○部分撤銷。
丙○○共同私行拘禁，處有期徒刑拾月。
    事 　　 實
一、已判處罪刑有期徒刑壹年，緩刑參年確定在卷之共犯陳秀蘭與乙○○曾為男女朋
    友關係，雙方前因共同投資泡沫紅茶店經營不善倒閉，乙○○簽發一張面額新臺
    幣（下同）一百五十萬元之本票予陳秀蘭抵償投資欠款，惟乙○○卻一再藉故拖
    延未還款，陳秀蘭竟與丙○○及綽號「阿同」、「猛吹」、「阿邪」、「家明」
    等姓名年籍不詳之成年男子，共同基於私行拘禁剝奪他人行動自由之犯意聯絡，
    先由陳秀蘭於民國（下同）九十二年六月十五日十四時許，藉與乙○○相約在臺
    中市○○路與公益路口之「水舞饌泡沫紅茶店」見面之際，由「阿同」下令，丙
    ○○及「猛吹」、「阿邪」、「家明」四人強行將乙○○押入車牌號碼不詳之計
    程車內，命該計程車司機將車駛往同市大坑山區，陳秀蘭及「阿同」則駕駛另一
    部「阿同」所有車牌號碼不詳之自用小客車尾隨其後。下車後，綽號「阿同」之
    人，即持鐵鍊及木棍毆打乙○○，隨後將乙○○帶往大坑半山坡上之某處空屋拘
    禁，並以麻繩捆住乙○○，使之無法行動，藉此方式剝奪乙○○行動自由，期間
    ，丙○○及綽號「阿同」、「猛吹」、「阿邪」、「家明」等人並再出手圍毆乙
    ○○。嗣於當天二十時許，再由丙○○及綽號「猛吹」、「阿邪」、「家明」等
    人搭乘車牌號碼不詳之計程車將乙○○押往同市○○路上之「文心茶坊」，綽號
    「阿同」之男子則駕駛其所有之車牌號碼不詳之自用小客車搭載陳秀蘭隨後至前
    開「文心茶坊」。在「文心茶坊」期間，乙○○因受其等恫嚇而答應先還款二十
    萬元，並撥打電話給親戚朋友籌錢。未幾，綽號「阿同」之男子再以其所有之前
    開自用小客車分批搭載乙○○、丙○○及綽號「猛吹」、「阿邪」、「家明」與
    陳秀蘭等人，強行將乙○○載至同市○○○○街三十號之透天厝之二樓拘禁，期
    間丙○○及綽號「阿同」、「猛吹」、「阿邪」、「家明」等人並分持木棍、鋁
    棒毆打乙○○，喝命其趕快籌錢贖人，乙○○遂再依指示以其所有之行動電話向
    林英美、黃嘉怡等人籌措現金。嗣林英美先於翌日即同年六月十六日十三時許，
    依乙○○之要求攜帶二萬元，前往同市○○路○段二十二號交付贖金，丙○○則
    依陳秀蘭之指示前去上開約定地點取款。嗣陳秀蘭、丙○○及綽號「阿同」、「
    猛吹」、「阿邪」、「家明」等人，再令乙○○聯絡親友籌款，乙○○遂連續撥
    打電話給黃嘉怡要求再幫忙籌備贖款，黃嘉怡因覺有異而報警處理。同年月十六
    日二十三時三十分許，黃嘉怡應「阿邪」、丙○○等要求，攜帶三萬元之現金，
    雙方原約定於同市○○路與公園路口處交付贖款，惟丙○○及綽號「阿邪」查覺
    有異，遂以電話通知黃嘉怡，多次更換取款地點，嗣於同年月十七日零時五分許
    ，在同市○區○○路二二八號「花都大舞廳」一樓大門前，為埋伏員警當場逮捕
    前來取款之丙○○。而另在場監控之「阿邪」，即以電話告知及綽號「阿同」、
    「猛吹」、「阿邪」、「家明」及陳秀蘭等人，其五人得知上述消息後，即將乙
    ○○再押上車牌號碼不詳之自用小客車，駛離上開拘禁處所，於同市○○路旁釋
    放，至此乙○○已為私行拘禁長達近三十五小時，嗣乙○○為警送往行政院衛生
    署臺中醫院醫治，經診斷結果頭面部、胸腹部、四肢部及背臀部均受有多處之傷
    害（傷害部分業據告訴人撤回告訴）。
二、案經臺中市警察局第二分局移送臺灣臺中地方法院檢察署檢察官偵查起訴。
    理　　  由
一、右揭犯罪事實業據上訴人即被告丙○○於本院行調查中並審理時坦承不諱，核與
    被害人乙○○所述被害情節、證人林英美、黃嘉怡證述如何付款之情節均相符，
    足認其自白核與事實相符，應堪採信，復有診斷證明書一紙、贓物保管收據一紙
    、交付金錢及被害受拘禁地點等之照片十張相符、本票一紙等在卷可稽。本案事
    證明確，被告犯行，堪予認定。
二、核上訴人即被告丙○○所為，係犯刑法第三百零二條第一項之私行拘禁罪。上訴
    人即被告丙○○與已判處罪刑確定在卷之同案被告陳秀蘭綽號「阿同」、「猛吹
    」、「阿邪」、「家明」等人姓名年籍不詳之成年男子就前開私行拘禁之犯行，
    有犯意聯絡，行為分擔，為共同正犯。原判決予以論罪科刑固非無見，惟同案共
    同正犯陳秀蘭為本案之主事者處刑一年，因其罹患胃癌，並予諭知緩刑三年，俾
    啟自新，上訴人即被於行為時甫滿十八歲，其科處刑度竟高於主事者之陳秀蘭，
    其量刑容有未當，上訴人上訴指摘原審判決量刑過重，為有理由，其上訴部分應
    由本院將原判決撤銷。爰審酌其犯後坦承犯行，犯後態度良好；其因他人邀約，
    且限制當事人之自由近三十五小時，又限制被害人，對被害人所造成之心理上恐
    懼甚大，嚴重影響社會秩序與安全等一均情狀量處如主文第二項所示之刑示懲。
    第查其行為時年雖甫滿十八歲又即將入伍服役，然其犯行應非輕微，不宜併為緩
    刑之宣告，併此敘明。
三、公訴意旨另以：被告丙○○與己判決罪刑確定在卷之陳秀蘭及綽號「阿同」、「
    猛吹」、「阿邪」、「家明」等姓名年籍不詳之成年男子，於前開所述之私行拘
    禁犯行之過程中，共同基於普通傷害之犯意聯絡，分別在臺中市○○○區○道路
    邊持鐵鍊及木棍毆打告訴人乙○○，在同市○○○○街三十號之透天厝，分持木
    棍、鋁棒毆打告訴人乙○○致其受有頭面部、胸腹部四肢部及背臀部均受有多處
    之傷害，因認被告涉有共犯刑法第二百七十七條第一項之普通傷害罪嫌云云。告
    訴人乙○○原於九十二年六月十七日警詢時即表示對被告等人提出傷害告訴（見
    偵卷第十六頁），起訴書誤載告訴人乙○○就傷害部分未告訴，合先敘明。惟按
    告訴乃論之罪，其告訴經撤回者，應諭知不受理之判決，刑事訴訟法第三百零三
    條第三款定有明文，又對於共犯一人撤回告訴者，其效力及於其他共犯，同法第
    二百三十九條前段亦有明文。經查：本件檢察官係認被告丙○○與陳秀蘭共犯刑
    法第二百七十七條第一項之普通傷害罪，依照同法第二百八十七條前段之規定，
    係屬告訴乃論之罪。茲據告訴人乙○○於第一審辯論終結前當庭撤回對共犯被告
    陳秀蘭之告訴（見一審卷第四二頁），其效力自及於被告丙○○。故依前所述，
    本院原應就此部分為不受理之判決，惟因此部分與右揭經論罪科刑部分具有牽連
    犯之裁判上一罪關係，爰不另為不受理之諭知。
四、據上論斷，應依刑事訴訟法第三百六十九條第一項前段、第三百六十四條、第二
    百九十九條第一項前段，刑法第二十八條、第三百零二條第一項，罰金罰鍰提高
    標準條例第一條前段，判決如主文。
本案經檢察官甲○○到庭執行職務。
中      華      民      國　    九十三   年     　九  月    二十二  日
                                　臺灣高等法院臺中分院刑事第六庭
                                        審判長法　官　李　文　雄
                                              法　官  陳　秀　
                                              法  官　陳　嘉　雄
右正本證明與原本無異。
如不服本判決應於收受送達後十日內向本院提出上訴書狀，其未敘述上訴之理由者並
得於提起上訴後十日內向本院補提理由書（均須按他造當事人之人數附繕本）。
                                              書記官  陳  信  和
中      華      民      國　    九十三   年     　九      月   二十三   日
                                                                        Ｉ
